【裁判字號】    97,台上,790
【裁判日期】    970417
【裁判案由】    損害賠償等
【裁判全文】
最高法院民事判決              九十七年度台上字第七九○號
上  訴  人  山水資產管理股份有限公司
法定代理人  甲○○
訴訟代理人  田振慶律師
            邱瑞元律師
被 上訴 人  台灣固網股份有限公司
法定代理人  乙○○
上列當事人間請求損害賠償等事件，上訴人對於中華民國九十六
年十二月十九日台灣高等法院第二審判決（九十五年度上字第一
○五六號），提起上訴，本院判決如下：
    主  文
上訴駁回。
第三審訴訟費用由上訴人負擔。
    理  由
本件上訴人主張：伊於民國九十三年五月間委請被上訴人設計法
拍網站（專案名稱為：「104bid.com網站」，下稱系爭專案），
被上訴人並提出系爭專案企畫書，經雙方多次商議合約內容後，
於九十三年六月二十三日議定設計費用及追加設計費用共計新台
幣（下同）一百二十三萬元，伊並按被上訴人承辦人員張智能之
指示，於被上訴人所提供之「網站製作委託合約書」（下稱系爭
合約）上用印擲回被上訴人，而上訴人同時亦開立二紙支票，由
張智能領收，以作為交付系爭合約所約定之三成價金計三十六萬
九千元。嗣於九十三年八月中旬，被上訴人以其內部主管變動，
就系爭合約有不同意見為由，表示無法於系爭契約書正本上用印
，惟被上訴人除將前開其中一紙支票於七月十日兌現外，並依系
爭合約提出系爭專案之測試網站，經雙方多次就系爭專案測試溝
通意見，依此，雙方均已依系爭合約內容履行，是系爭合約雖未
經被上訴人用印，然應已成立。又依系爭合約之約定，被上訴人
應於九十三年九月二十七日前完成系爭網站設計並交付伊，詎屆
期被上訴人卻未能完成全部工作，另其所完成之部分內容，亦係
顯有瑕疵，經伊催促，被上訴人仍無法完成。被上訴人發覺事態
嚴重後，經雙方協議，研議解決方案，伊為維護雙方商誼，勉強
同意將履約期限延至九十三年十月底，然被上訴人仍未能提出完
整工作內容。伊遂於九十三年十二月七日委請律師發函通知被上
訴人於函到一週內完成系爭專案，否則，將解除系爭合約，惟被
上訴人仍未能於期限內完成，系爭合約應已合法解除，爰依民法
第二百五十九條第二款規定，請求被上訴人給付十八萬元自受領
時起算之利息。另依民法第二百二十七條第一項準用第二百二十
六條第一項、同法第四百九十五條第一項規定及系爭合約第五條
第四項約定，請求被上訴人賠償上訴人所受損害計三百萬元等情
，求為命被上訴人如數給付及加計法定遲延利息之判決。
被上訴人則以：本件上訴人係主動於九十三年五月間，透過伊之
網路客服人員與伊聯繫，於洽商議價階段，上訴人雖曾於空白之
系爭合約用印後交予張智能，惟因被上訴人並非網站軟體設計、
撰寫之專門公司，斯時，張智能已明確向上訴人表明系爭合約之
成立與否，仍有待伊內部評估之後，始能定奪。且上訴人在伊不
擬與之簽約後，張智能亦隨即與訴外人魔法時尚股份有限公司（
下稱魔法時尚公司）之負責人趙先之親自拜訪上訴人之企畫部總
監余慶華，告知伊無法與上訴人簽訂成立系爭合約，而余慶華在
知悉此事後，當即口頭面告張智能及趙先之由魔法時尚公司繼續
進行系爭專案之建置事宜。是系爭專案之製作合約係存在於上訴
人與魔法時尚公司，與被上訴人無涉等語，資為抗辯。
原審審理結果，以：按「當事人主張有利於己之事實者，就其事
實有舉證之責任。但法律別有規定，或依其情形顯失公平者，不
在此限。」民事訴訟法第二百七十七條定有明文。是民事訴訟如
係由原告主張權利者，應先由原告負舉證之責，若原告先不能舉
證，以證實自己主張之事實為真實，則被告就其抗辯事實即令不
能舉證，或其所舉證據尚有疵累，亦應駁回原告之請求。又請求
履行債務之訴，除被告自認原告所主張債權發生原因之事實外，
應先由原告就其主張此項事實，負舉證之責任，必須證明其為真
實後，被告於其抗辯事實，始應負證明之責任，此為舉證責任分
配之原則。次按「由自己之行為表示以代理權授與他人，或知他
人表示為其代理人而不為反對之表示者，對於第三人應負授權人
之責任。但第三人明知其無代理權或可得而知者，不在此限」，
民法第一百六十九條亦有明文。本件上訴人主張兩造間成立系爭
合約，並本於系爭合約法律關係所生之債務不履行、瑕疵擔保責
任等，請求被上訴人給付如上開聲明所示之金額云云，惟被上訴
人否認兩造間有成立系爭合約，則依上揭有關舉證責任分配原則
之說明，即應由上訴人就兩造間成立系爭合約意思合致之事實，
負舉證之責。查上訴人於九十三年五月間，固有於空白之「網站
製作委託合約書」用印交予張智能，並開立支票二紙交由張智能
領收，惟被上訴人並未於上開「網站製作委託合約書」簽名，且
前述之二紙支票，其中一紙未載受款人、面額十八萬元之支票，
係由魔法時尚公司負責人趙先之兌領，另一紙載有受款人為被上
訴人、面額十八萬九千元之支票，被上訴人亦已於九十三年十二
月間交還上訴人，足見被上訴人並未於系爭合約上簽名，亦未兌
領前開之二紙支票，是上訴人主張被上訴人有與其成立系爭合約
意思表示合致乙節，已非無疑。又上訴人擬請被上訴人為其設計
法拍網站，與上訴人接洽之張智能，固係被上訴人公司之業務人
員，然據證人即被上訴人業務部經理黃奕鑫證稱：張智能與上訴
人談交易條件，仍須經過被上訴人內部之簽呈等語，核與張智能
之證詞相符，且揆諸一般交易常情，業務代表代表公司與交易他
方協商交易條件，與是否有代理權代表公司與交易他方就協商之
條件簽訂契約，係屬不同之二事，端視被授權之範圍如何，縱認
被上訴人確有派張智能與上訴人接洽，亦僅能認張智能有代理被
上訴人與上訴人洽商系爭契約相關事宜，尚難據此即認張智能有
代理被上訴人簽訂系爭合約之權限。否則，張智能應可於事先攜
帶蓋妥被上訴人大、小章之合約範本前往與上訴人談判，而於雙
方談妥，當場與上訴人簽約即可，何須於上訴人單方用印後又攜
回被上訴人公司用印，故證人黃奕鑫、張智能上述之證詞，合乎
一般經驗法則，應屬可信。再者，上訴人雖主張張智能已收受上
開二紙支票（即定金），系爭契約依民法第二百四十八條應推定
為成立等語，然上訴人並無法證明張智能有權代表被上訴人簽約
，被上訴人既未授權張智能代理為訂約行為，張智能收受上訴人
交付之二紙支票，亦非在被上訴人授與之代理權範圍內，自不對
被上訴人發生效力。況證人黃奕鑫證稱：「九十三年十二月，看
到（上訴人）存證信函以後，我找張智能來了解情況，才知道有
支票的事，我要張智能馬上退票還山水公司（上訴人）」、「…
…收到存證信函之後我才知道有支票款項的事情，公司（就這個
案子）最後決定不做，我認為案子已經結束，直到我看到存證信
函之後，才知道有這樣的事，我要張智能將山水開給台固的支票
退還，案子的部分我請張智能要魔法時尚（公司）出面處理，如
果客戶無法接受他設計的產品看是要退還還是要如何處理」等語
。此外，上訴人亦無法舉證證明張智能於收受上訴人所交付之系
爭二紙支票後即轉交被上訴人，並由被上訴人將其中一紙交予魔
法時尚公司負責人趙先之之情事，尚難以張智能收受上開二紙支
票即認系爭合約成立。另依證人即魔法時尚公司負責人趙先之證
詞，足見上訴人於知悉趙先之非屬被上訴人公司之員工後，仍委
由趙先之處理後續事宜，衡諸一般常情，如系爭合約係存在於兩
造間，則上訴人於知悉上情後，焉會仍由非具有被上訴人員工身
分之趙先之繼續處理之理，益見上訴人主張系爭合約存在於兩造
之間，並不可採。至於上訴人另主張九十三年六月二十九日張智
能及趙先之於被上訴人公司會議室內，與上訴人負責人甲○○及
員工余慶華等人確認系爭合約內容之網站架構雛形，被上訴人對
張智能及趙先之等人在被上訴人公司內履行系爭合約，而不為反
對之表示，亦應負表見代理之責等語。惟表見代理之態樣，係以
：由自己之行為表示以代理權授與他人或知他人表示為其代理人
而不為反對之表示為要件，而上訴人上揭之主張，縱認屬實，經
核亦與表見代理之要件不符，故上訴人此部分之主張，仍不足採
。從而，兩造間並無系爭合約存在，上訴人主張兩造間有系爭合
約之關係，應不可採。綜上所述，兩造間並無系爭合約之法律關
係存在，則上訴人本於第二百五十九條第二款規定，請求被上訴
人給付十八萬元自受領時起算之利息。另依民法第二百二十七條
第一項準用第二百二十六條第一項、同法第四百九十五條第一項
規定及系爭合約第五條第四項約定，請求被上訴人賠償上訴人所
受損害計三百萬元本息，於法無據，不應准許，並說明兩造其餘
攻擊防禦方法，與判決結果不生影響，不逐一審酌，爰維持第一
審所為上訴人敗訴之判決，駁回上訴人之上訴，於法核無違誤。
上訴論旨，就原審取捨證據，認定事實之職權行使，指摘原判決
不當，求予廢棄，非有理由。
據上論結，本件上訴為無理由。依民事訴訟法第四百八十一條、
第四百四十九條第一項、第七十八條，判決如主文。
中    華    民    國  九十七  年    四    月   十七   日
                      最高法院民事第五庭
                          審判長法官  劉  延  村
                                法官  許  澍  林
                                法官  黃  秀  得
                                法官  李  寶  堂
                                法官  童  有  德
      本件正本證明與原本無異
                                      書  記  官
中    華    民    國  九十七  年    四    月  二十八  日
                                                      v


司法院資訊處製作；財團法人民間司法改革基金會備份。
